【裁判字號】    92,交上訴,692
【裁判日期】    920610
【裁判案由】    公共危險
【裁判全文】
臺灣高等法院臺中分院刑事判決                  九十二年度交上訴字第六九二號
    上  訴  人
    即  被  告  丁○○
右上訴人因公共危險案件，不服臺灣臺中地方法院九十二年度交訴字第六號中華民國
九十二年二月二十六日第一審判決（起訴案號：臺灣臺中地方法院檢察署九十一年度
偵字第二三五○七號），提起上訴，本院判決如左：
    主      文
原判決關於肇事遺棄部分撤銷。
丁○○駕駛動力交通工具肇事，致人受傷而逃逸，處有期徒刑陸月，如易科罰金，以
參佰元折算壹日。緩刑肆年。
    事      實
一、丁○○於民國（下同）九十一年十月十一日十一時三十分許，駕駛車牌號碼Ｒ８
    －１１９２號自小客車，沿臺中市○○○路由西往東方向行使，駛至接近臺中市
    ○○○路與崇德路交叉路口時，適崇德五路方向之圓型黃燈亮起，其原應注意汽
    車行進中駕駛人應注意車前狀況，隨時採取必要安全措施，且行駛至交叉路口，
    其行進、轉彎，應遵守燈光號誌或交通警察之指示，而依當時情形又無不能注意
    之情事，竟疏於注意及此，而貿然駛入上開交叉路口欲左轉崇德路，適丙○○騎
    乘車牌號碼ＩＴＩ－９１８號機車，沿臺中市○○路由北往南方向行駛，雙方遂
    於上開路口發生碰撞，丙○○人車倒地而受有左手臂血腫、左膝及右膝血腫、左
    腳血腫等傷害（傷害部分業經不受理判決確定）。詎事故發生後，丁○○明已知
    發生事故卻未下車查看，並駕駛上開自小客車加速駛離現場而逃逸，嗣因車號為
    路人記下報警，而為警方於同日下午通知駕車前往警局說明而查獲。
二、案經丙○○訴由臺中市警察局第五分局報請臺灣臺中地方法院檢察署檢察官偵查
    起訴。
    理      由
一、訊據被告丁○○矢口否認犯罪，辯稱：伊並不知道肇事，是派出所通知，伊才知
    道肇事云云，惟查（一）右揭被告肇事逃逸之事實，業據告訴人丙○○於警訊及
    偵查中指訴甚詳，並有臺中市警察局第五分局所製作道路交通事故調查報告表、
    相片八張及醫院診斷證明書一紙在卷可稽。（二）臺中市警察局第五分局員警於
    接到報案後迅即前往現場處理，並於同日下午即依據路人所記下之車號通知被告
    駕駛上開自小客車至警局製作筆錄及勘驗車體拍照，被告雖辯稱當時係搶黃燈，
    且不知有發生車禍，然從卷附相片「二」「六」顯示Ｒ８－１１９２號自小客車
    之車門位置有明顯凹痕，而此凹痕顯非肇因於刮痕，應係正面撞擊所致，再以當
    時燈號標誌係剛閃成綠燈（被告所辯稱搶黃燈未必可採）或兩邊路口之燈號標誌
    均為紅燈（告訴人所稱綠燈通行亦未必可採）情形下，告訴人適剛起駛該機車，
    衡其距離可知速度與力道並不大，故碰撞之凹痕並未深陷，此核與告訴人於偵查
    中所稱「我的機車就撞到他汽車側面」等語相符合；另證人即警員乙○○於本院
    調查時證述：本件車禍係伊處理，現場圖標載機車倒地刮地痕二十公分，應該沒
    有被拖行，撞擊點在機車右側前頭撞到被告左後側車門的下方，我比對被告的車
    子有新的撞擊痕跡等語，被告既未飲酒何以不知肇事，又刑法第一百八十五條之
    四之肇事逃逸罪，以駕駛動力交通工具肇事，有致人傷而逃逸之事實，為其構成
    要件，不以行為人明知被害人有死傷情形為必要，亦不以被害人為無自救能力人
    為必要，（最高法院九十一年臺上字第一三七號、九十年臺上字第六七八六號判
    決意旨參照），肇事者是否有遺棄之故意，其離去之原因為何，則非所問（最高
    法院九十年臺上字第二一九一號判決意旨參照），考其立法目的即在促使駕駛人
    於肇事後能對被害人即時救護，以減少死傷之惡化，本件事證明確，被告所辯顯
    係脫卸之詞，不足採信，其犯行應堪認定。
二、核被告所為，係犯刑法第一百八十五條之四之肇事逃逸罪，原審予以論罪科刑固
    非無見，惟查原審於主文既諭知易科罰金之折算標準，據上論斷欄卻漏未引用罰
    金罰鍰提高標準條例第二條，尚有未洽，另原審於理由內載述告訴人所稱車禍後
    機車被拖行五、六公尺可採，與上開證人乙○○之證述及卷附道路交通事故調查
    報告表所載不合，亦有未當，被告上訴否認犯罪，雖無理由，然原審判決此部分
    既有如上未當之處，應由本院將此部分撤銷改判。爰審酌被告肇事致人受傷未即
    時救護而逃逸，惡性非輕，告訴人所受之傷尚未嚴重，嗣後業與告訴人達成和解
    ，告訴人已表示宥恕等一切情狀，有調解書及告訴人所具之書函在卷可按，量處
    如主文第二項所示之刑，並諭知易科罰金之折算標準。又被告前受有期徒刑以上
    刑之宣告，執行完畢後五年內未曾受有期徒刑以上刑之宣告，有臺灣高等法院被
    告全國前案紀錄表在卷可參，經此偵審教訓，應知警惕當無再犯之虞，本院認本
    件所宣告之刑，以暫不執行為適當，併諭知緩刑年肆年，以勵自新。
三、據上論斷，應依刑事訴訟法第三百六十九條第一項前段、第三百六十四條、第二
    百九十九條第一項前段、刑法第一百八十五條之四、第四十一條第一項前段、第
    七十四條第二款、罰金罰鍰提高標準條例第二條，判決如主文。
本案經檢察官甲○○到庭執行職務。
中      華      民      國      九十二     年     六      月     十     日
                                臺灣高等法院臺中分院刑事第九庭
                                      審判長法  官  陳  筱  珮
                                            法  官  吳  重  政
                                            法  官  康  應  龍
右正本證明與原本無異。
如不服本判決應於收受送達後十日內向本院提出上訴書狀，其未敘述上訴之理由者並
得於提起上訴後十日內向本院補提理由書（均須按他造當事人之人數附繕本）。
                                            書記官  黃  薰  慧
中      華      民      國      九十二     年     六      月    十一    日
                      Ｒ


司法院資訊處製作；財團法人民間司法改革基金會備份。
